高雄高等行政法院簡易判決　　　　　　　　　　　 九十三年度簡字第一四○號
　　原　　　告　甲○○
　　送達代收人　乙○○
　　被　　　告　臺南市稅捐稽徵處
　　代　表　人　丙○○處長
右當事人間因地價稅事件，原告不服台南市政府中華民國九十三年二月十七日南市法
濟字第０九三０九五０一六二－０號訴願決定，提起行政訴訟。本院判決如左：
　　主  文
原告之訴駁回。
訴訟費用由原告負擔。
　　事實及理由
一、緣原告所有台南市○○段○○段九九及同市田段四二之一七四地號等二筆土地（
    下稱系爭土地，地上建物門牌號碼為台南市○○路○段一一五號，應有部分為二
    分之一），前經被告於民國（下同）七十四年十二月三十一日以南市稅二字第一
    ０七一五二號函，准自七十四年起按自用住宅用地稅率課徵地價稅在案；惟經被
    告於九十二年查核結果，原告及其配偶與直系親屬之戶籍業已遷出系爭房地，未
    符合土地稅法第九條、第十七條規定，應改按一般用地稅率課徵地價稅，乃依稅
    捐稽徵法第二十一條規定，補徵八十七年至九十一年地價稅差額新台幣（下同）
    七七、五一一元。原告不服，申請復查，未獲變更；提起訴願，亦遭決定駁回；
    遂提起本件行政訴訟。
二、原告起訴意旨略以：原告所有系爭土地，被告於七十四年十二月三十一日以南市
    稅二字第一０七一五二號函，准按自用住宅用地稅率課徵地價稅在案，該函說明
    第二項明確標明：「上開土地及地上建物，如有變更為出租、營業或非專作自用
    住宅使用，請依照規定向本處申報，恢復一般土地課稅。」亦即除出租、營業或
    非專作自用住宅使用外，並無其他項目之登載，況且被告於原告申請復查時，於
    九十二年九月十日派員至現場勘查，證實原告確無違規情事，乃竟以核准函所未
    登載之「戶籍遷移」為由，未依正當行政程序處理，即遽以改按一般用地稅率課
    徵地價稅，補徵八十七年至九十一年地價稅差額，顯不合情理，難令人甘服云云
    ，並求為判決訴願決定及原處分（含復查決定）均撤銷。被告則以：(一)查原告所
    有系爭土地，前經被告核定一二．七０平方公尺、一０．五０平方公尺，按自用
    住宅用地稅率課徵地價稅在案，惟九十二年經被告例行查核，發現原告、其配偶
    及直系親屬之戶籍早已遷出該地（八十四年十月三日遷至台南市○區○○里○○
    ○鄰○○路○段九０號），未符合土地稅法第九條及第十七條之規定，是被告依
    稅捐稽徵法第二十一條規定，向原告補徵八十七年至九十一年地價稅差額計七七
    、五一一元，自無不合。(二)被告七十四年十二月三十一日南市稅二字第一０七一
    五二號函：「說明：．．．二、上開土地及地上建物，如有變更為出租、營業或
    非專作自用住宅使用，請依照規定向本處申報，恢復一般土地課稅。」已敘明系
    爭土地如有變更為非專作自用住宅使用，即應依規定向被告申報，恢復按一般土
    地課稅。然原告於八十四年十月三日將戶籍遷出系爭房地，而改設籍於台南市○
    ○路○段九０號，迄至九十二年七月二十二日始將戶籍遷回系爭房地，則系爭房
    地自八十四年起雖無出租或供營業使用，但已不符合土地稅法第九條所規定自用
    住宅用地之法定條件，被告依土地稅法第九條、第十七條、第四十一條、稅捐稽
    徵法第二十一條第一項第二款、第二項規定及財政部相關函釋，自八十七年起補
    徵其五年應繳納地價稅之差額並無違誤。(三)又原告八十四年十月三日將戶籍遷出
    系爭房地，卻未於系爭土地適用自用住宅用地稅率繳納地價稅之原因、事實消滅
    時，三十日內向被告申報，其顯有過失。人民有知法守法之義務，原告既知辦竣
    戶籍登記，依土地稅法第九條及第十七條之規定申請適用自用住宅用地稅率繳納
    地價稅，豈有不知其戶籍遷出後，系爭土地即不符前開土地稅法規定之理，是原
    告主張，顯不足採等語置辯，並求為判決原告之訴駁回。
三、按「本法所稱自用住宅用地，指土地所有權人或其配偶、直系親屬於該地辦竣戶
    籍登記，且無出租或供營業用之住宅用地。」「合於左列規定之自用住宅用地，
    其地價稅按千分之二計徵：一、都市土地面積未超過三公畝部分。二、非都市土
    地面積未超過七公畝部分。．．．土地所有權人與其配偶及未成年之受扶養親屬
    ，適用第一項自用住宅用地稅率繳納地價稅者，以一處為限。」「土地所有權人
    與其配偶及未成年之受扶養親屬，在本法施行區域內申報一處以上之自用住宅用
    地時，依本法第十七條第三項認定一處適用自用住宅用地稅率之順序如左：一、
    土地所有權人之戶籍所在地。二、配偶之戶籍所在地。．．．。」「適用特別稅
    率之原因、事實消滅時，土地所有權人應於三十日內向主管稽徵機關申報，未於
    期限內申報者，依本法第五十四條第一項第一款之規定辦理。」土地稅法第九條
    、第十七條第一項第一款、第三項及同法施行細則第八條、第十五條分別定有明
    文；又「稅捐之核課期間，依左列規定：一、．．．二、依法應由納稅義務人實
    貼之印花稅，及應由稅捐稽徵機關依稅籍底冊或查得資料核定課徵之稅捐，其核
    課期間為五年。．．．在前項核課期間內，經另發現應徵之稅捐者，仍應依法補
    徵或並予處罰，在核課期間內未經發現者，以後不得再補稅處罰。」稅捐稽徵法
    第二十一條第一項第二款、第二項亦有明文。
四、經查，原告所有系爭土地，地上建物門牌號碼為台南市○○路○段一一五號，應
    有部分為二分之一，前經被告以七十四年十二月三十一日南市稅二字第一０七一
    五二號函，准自七十四年起按自用住宅用地稅率課徵地價稅在案；惟被告於九十
    二年查核結果，原告及其配偶與直系親屬之戶籍業已遷出系爭房地，未符合土地
    稅法第九條、第十七條規定，應改按一般用地稅率課徵地價稅，乃依稅捐稽徵法
    第二十一條規定，補徵八十七年至九十一年地價稅差額七七、五一一元之事實，
    有被告七十四年十二月三十一日南市稅二字第一０七一五二號函、土地稅主檔（
    歷史檔）稅籍查詢表、全國自住用地查詢清單、戶籍資料等附於原處分卷可稽，
    洵堪信為真實。
五、原告主張其所有系爭土地，被告於七十四年十二月三十一日以南市稅二字第一０
    七一五二號函，准按自用住宅用地稅率課徵地價稅在案，該函說明第二項明確標
    明：「上開土地及地上建物，如有變更為出租、營業或非專作自用住宅使用，請
    依照規定向本處申報，恢復一般土地課稅。」此外並無其他項目之登載，被告於
    原告申請復查時，亦派員至現場勘查，證實原告確無違規情事，乃竟以核准函所
    未登載之「戶籍遷移」為由，未依正當行政程序處理，即遽以改按一般用地稅率
    課徵地價稅，補徵八十七年至九十一年地價稅差額，顯不合情理云云；惟查，原
    告所有系爭土地，應有部分二分之一，前經被告分別核定一二．七０平方公尺、
    一０．五０平方公尺，按自用住宅用地稅率課徵地價稅在案，有前揭被告七十四
    年十二月三十一日南市稅二字第一０七一五二號函、土地稅主檔（歷史檔）稅籍
    查詢表及自用住宅用地登記卡在卷可稽，嗣經被告查核發現原告及其配偶與直系
    親屬之戶籍業於八十四年十月三日遷至台南市○區○○里○○路○段九０號，亦
    有戶口名簿、戶政連線除戶資料附於原處分卷可佐，並為原告所不爭，顯不符自
    用住宅之要件。至被告七十四年十二月三十一日南市稅二字第一０七一五二號函
    說明二雖載明：「上開土地及地上建物，如有變更為出租、營業或非專作自用住
    宅使用，請依照規定向本處申報，恢復一般土地課稅。」等情，即已明確敘明系
    爭土地如有變更為非專作自用住宅使用，即應依規定向被告申報，恢復按一般土
    地課稅，原告既於八十四年十月三日將戶籍遷出系爭房地，而改設籍於台南市○
    ○路○段九０號，迄至九十二年七月二十二日始將戶籍遷回系爭房地，則系爭房
    地自八十四年起雖無出租或供營業使用，但已不符合土地稅法第九條所規定自用
    住宅用地之法定條件，是原告前揭主張，並不可採。
六、綜上所述，原告主張既不可採，則被告以原告所有系爭土地，於九十二年查核結
    果，原告及其配偶與直系親屬之戶籍業已遷出系爭房地，未符合土地稅法第九條
    、第十七條規定，應改按一般用地稅率課徵地價稅，乃依稅捐稽徵法第二十一條
    規定，補徵八十七年至九十一年地價稅差額七七、五一一元，並無不合；復查決
    定及訴願決定均予維持，亦無違誤；原告起訴意旨求為均予撤銷，為無理由，應
    予駁回。並不經言詞辯論為之。
據上論結，本件原告之訴為無理由，爰依行政訴訟法第二百三十六條、第二百三十三
條第一項、第一百九十五條第一項後段、第九十八條第三項前段，判決如主文。
中　　　華　　　民　　　國    九十三　　年　  　六　　　月　　  三十　　日
                              高雄高等行政法院第三庭
     　   　　　　　　　　　　　          法      官   戴見草
右為正本係照原本作成。
如不服本判決，應於送達後二十日內，向本院提出上訴狀並表明上訴理由，如於本判
決宣示後送達前提起上訴者，應於判決送達後二十日內補提上訴理由書（須按他造當
事人人數附繕本）。
提起上訴應預繳送達用雙掛號郵票七份（每份三十四元）。
中　　　華　　　民　　　國    九十三　　年　  　六　　　月　　  三十　　日
                                          法院書記官   嚴寶明
附註：
行政訴訟法第二百三十五條（第一項、第二項）：
對於適用簡易程序之裁判提起上訴或抗告，須經最高行政法院之許可。
前項許可，以訴訟事件所涉及之法律見解具有原則性者為限。
